臺灣高雄地方法院刑事判決　　　　　　　96年度易字第924 號
公　訴　人　臺灣高雄地方法院檢察署檢察官
被　　　告　丙○○
　　　　　　　　　　現另案在臺灣高雄監獄執行中
上列被告因竊盜案件，經檢察官提起公訴（起訴案號：臺灣高雄
地方法院檢察署95年度偵字第30326 號、第30327 號），嗣被告
於本院準備程序就被訴事實均為有罪之陳述，經審判長告知被告
簡式審判程序意旨，並聽取當事人之意見後，本院合議庭裁定由
受命法官獨任依簡式審判程序審理、判決如下：
    主  文
丙○○犯附表一編號1 所示之攜帶兇器毀越安全設備竊盜未遂罪
，累犯，處有期徒刑拾月，扣案如附表二編號1 至2 所示之物，
均沒收之。又共同犯附表一編號2 所示之竊盜罪，累犯，處有期
徒刑伍月。應執行有期徒刑壹年壹月，扣案如附表二編號1 至2
所示之物，均沒收之。
    事  實
一、丙○○前於民國91年間，因施用毒品案件，經臺灣高雄地方
    法院於92年7 月4 日徒刑執行完畢，並於翌日出監。
二、詎丙○○猶不知悔改，竟意圖為自己不法之所有，基於竊盜
    之犯意，分別於如下附表一編號1 所示之時、地，毀壞陳鶴
    文所經營位於嘉義市毀越陳鶴文所開設，位於嘉義市○區○
    ○路750 之1 號「上群汽車修理場」之鐵窗安全設備後，踰
    越入其內，其犯罪手法持客觀上足以對人之生命、身體、安
    全構成威脅，具有危險性之可供兇器使用之斜口鉗子、一字
    型起子各1 支，竊取如附表一編號1 所示之被害人之財物，
    適為警發現逮捕而未得逞，並扣得丙○○所有供自己行竊使
    用之工具詳如附表二編號1 至2 所示物。再丙○○夥同李岳
    忠（另為不起訴處分確定）另行起意，渠等二人共同為意圖
    為自己不法所有之犯意聯絡，由李岳忠駕駛車牌號碼7421-K
    G 號自用小貨車，搭載丙○○，95年8 月18日凌晨0 時30分
    許，前往嘉義縣水上鄉南和村61之2 號如附表一編號2 所示
    之時、地，徒手竊取如附表一編號2 所示被害人乙○○之財
    物及所得財物，得手後共乘上開自用小貨車裝載竊得之鵝飼
    料21包，沿嘉義縣水上鄉台82線東西向快速道路逃逸時，為
    巡邏員警發現前開車牌號碼7421-KG 號自用小貨車為失竊之
    贓物（此部分所涉竊盜罪嫌另為不起訴處分）而欲攔檢盤查
    ，李岳忠竟加速逃逸，於同日凌晨1 時30分許，駛至台82線
    東西向快速道路26.2公里處時，李岳忠將該車停放於路肩後
    ，即棄車汽車逃逸，李岳忠為逃避拘捕，自快速道路路沿攀
    爬而下時不慎摔落死亡，丙○○則當場為警查獲，並扣得上
    開鵝飼料21包。
三、案經乙○○訴由嘉義縣警察局水上分局、陳鶴文訴由嘉義市
    警察局第二分局報告臺灣嘉義地方法院檢察署檢察官呈請臺
    灣高等法院檢察署令移臺灣高雄地方法院檢察官偵查起訴。
    理  由
壹、程序方面
一、按除被告所犯為死刑、無期徒刑、最輕本刑為3 年以上有期
    徒刑之罪或高等法院管轄第一審案件者外，於法院行準備程
    序進行中，被告先就被訴事實為有罪之陳述時，審判長得告
    知被告簡式審判程序之旨，並聽取當事人、代理人、辯護人
    及輔佐人之意見後，裁定進行簡式審判程序；且受命法官行
    準備程序，與法院或審判長有同一之權限；又簡式審判程序
    之證據調查，不受刑事訴訟法第159 條第1 項、第161 條之
    2 、第161 條之3 、第163 條之1 及第164 條至第170 條規
    定之限制，刑事訴訟法第273 條之1 第1 項、第279 條第2
    項前段、第273 條之2 分別定有明文。
二、查本件被告所犯為死刑、無期徒刑、最輕本刑為3 年以上有
    期徒刑以外之罪，且非高等法院管轄第一審之案件，其於準
    備程序就前揭被訴事實為有罪之陳述，經受命法官告知簡式
    審判程序之旨，並聽取當事人之意見後，本院認無不得或不
    宜改依簡式審判程序進行之處，爰依刑事訴訟法第273 條之
    1 第1 項、第284 條之1 ，裁定本件由受命法官獨任進行簡
    式審判程序，合先敘明。
貳、實體方面
一、上揭如附表一編號1 至2 所示之犯罪事實，業據被告丙○○
    於95年8 月8 日、同年8 月18日及同年11月29日偵訊、本院
    96年3 月30日準備程序、審判程序時均坦承不諱（見臺灣嘉
    義地方法院檢察署95年度偵字第5801號卷第8 頁、95年度偵
    字第6098號卷第8 至9 頁、95年度偵字第30326 號卷第39至
    40頁，本院卷第34頁、第42至47頁），核與被害人陳鶴文、
    乙○○於警詢時之指訴情節大致相符，互核與證人蔡明芳（
    即上開7421-KG 號自用小貨車主之兒子）於95年8 月18日警
    詢時之證述情節大致相符，並有嘉義市警察局第二分局警卷
    第9 頁扣押筆錄、第11頁扣押物品清單、第13頁陳鶴文被害
    報告單各1 件、第17至18頁逮捕現場及斜口鉗子、一字型起
    子各1 支、毀越窗戶蒐證照片4 張，與嘉義縣警察局水上分
    局警卷第8 頁扣押書、第9 至10頁贓物認領保管單、第11至
    15頁行竊現場及查獲現場照片、第22頁上開7421-KG 號自用
    小貨車之查詢車輛認可資料單1 紙在卷可稽，復有如附表二
    編號1 至2 所示之斜口鉗子1 支、一字型起子1 支扣案可徵
    。是被告之自白與事實相符，而罪證明確，其上開2 次竊盜
    犯行，均堪認定。
二、按刑法第321 條第1 項第3 款攜帶兇器竊盜罪，係以行為人
    攜帶兇器竊盜為其加重條件，此所謂之兇器，其種類並無限
    制，凡客觀上足以對人之生命、身體、安全構成威脅，具有
    危險性之兇器均屬之，且祇須行竊時攜帶此種具有危險性之
    兇器為已足，並不以攜帶之初有行兇之意圖，或確已用於行
    竊為必要（參照最高法院52年台上字第711 號、79年台上字
    第5253號判例意旨可參）。查本案被告於案發時，所攜帶之
    如附表二編號1 至2 所示之斜口鉗子、一字型起子各1 支，
    依嘉義市警察局第二分局警卷第17頁照片所示，均係金屬材
    質、質地堅硬以觀，顯係極銳利之工具，是被告犯本案所攜
    帶之斜口鉗子、一字型起子各1 支，客觀上足以對人之生命
    、身體、安全構成威脅，係屬兇器無訛。
三、按連續犯本質上原屬數罪，上開刑法修正於連續犯之規定廢
    除後，對於先前實務上以連續犯予以處理之案件，端視試具
    體個案，除對於合乎接續犯或包括的一罪之情形，認其構成
    單一之犯罪外，其餘應認係數罪併罰（最高法院95年度台上
    字第4112號判決意旨參照）。核被告丙○○已著手於附表
    一編號1 之所為，係犯刑法第32 1條第2 項、第1 項第2 款
    、第3 款攜帶兇器、毀越安全設備竊盜未遂罪；再其已著手
    於竊盜之所犯攜帶兇器、毀越安全設竊盜備未遂罪之實行，
    而未至竊得財物，為未遂犯，應依刑法第25條第2 項規定減
    輕其刑。又被告丙○○已著手於附表一編號2 之所為，係
    犯第320 條第1 項普通竊盜罪；又其與共犯李岳忠共同實行
    竊盜間，二人有犯意連絡及行為分擔，皆為共同正犯。被
    告丙○○上開犯攜帶兇器、毀越安全設備竊盜未遂罪，與普
    通竊盜罪間，二者犯意不同、時間各異，應予分論併罰。
    又被告丙○○前於民國91年間，因施用毒品案件，經臺灣高
    雄地方法院於92年7 月4 日徒刑執行完畢，並於翌日出監之
    事實，有臺灣高等法院被告前案紀錄表附卷可稽，其受有期
    徒刑之執行完畢後，5 年內故意再犯本件有期徒刑以上之罪
    ，為累犯，依刑法第47條第1 項規定，應加重其刑。
四、玆審酌被告丙○○不思以己力獲取所需，而為上開2 次竊取
    財物行為，自屬可議，惟念及被告所竊取之財物價值，依據
    證人乙○○於警詢時之證述：上開失竊鵝飼料21包，共計約
    840 公斤，合計約價值新臺幣1 萬元許等語，再酌被犯罪後
    於本院96年3 月30日審判時坦承全部犯行，並有悔改之意，
    態度尚佳，而上開失竊物業經被害人領回之損失降低，並斟
    酌本件被告高工畢業教育程度不高，職業為無，經濟狀況不
    富裕，及其犯罪之動機、目的、手段等一切情狀，爰分別量
    處如主文所示之刑，並定其應執行刑，用啟自新。另扣案附
    表二編號1 至2 所示之物，係被告丙○○所有供自己行竊如
    附表一編號1 所示之使用工具，業經其供明在卷（見嘉義市
    警察局第二分局警卷第2 頁），應依刑法第38條第1 項第2
    款規定宣告沒收之。
四、至於檢察官雖以被告有竊盜犯罪之習慣請求本院在判處被告
    罪刑之同時，依竊盜犯贓物犯保安處分條例第3 條第1 項規
    定，諭知被告入勞動場所強制工作等語。惟按有犯罪之習
    慣或以犯罪為常業或遊蕩或懶惰成習而犯罪者，得於刑之執
    行完畢或赦免後，令入勞動場所，強制工作；前項處分期間
    為三年以下，刑法第90條定有明文規定。次按刑法上規定
    之犯罪習慣，係指犯罪已成為日常之慣性行為，而竊盜犯有
    無犯罪習慣，固為事實審法院之職權，但行為人之犯罪成為
    習慣，在客觀上有於較長之一段時間內反覆為多次犯罪行為
    之情狀，是以犯罪之次數多寡及犯罪時間之長短，應為認定
    有無犯罪習慣之重要因素，事實審法院在認定行為人有無犯
    罪習慣時，對行為人犯罪之次數及賡續之時間等情況，如未
    以之作為認定之依據，則其職權之行使，難謂適法（最高法
    院79年度台上字第4255號、73年度台上字第981 號判決意旨
    參照）。又按刑法上之習慣犯，與累犯連續犯之性質有別
    ，必須有具體之事實，足資證明行為人有犯罪之惡習及慣行
    ，始有習慣犯規定之適用，並非一有累犯或連續犯之情形，
    即可認為有犯罪之習慣（最高法院54年度臺上字第3041號判
    決要旨參照）。再按保安處分係對受處分人將來之危險性
    所為拘束其身體、自由等之處置，以達教化與治療之目的，
    為刑罰之補充制度。我國現行刑法採刑罰與保安處分雙軌制
    ，係在維持行為責任之刑罰原則下，為協助行為人再社會化
    之功能，以及改善行為人潛在之危險性格，期能達成根治犯
    罪原因、預防犯罪之特別目的。然因保安處分之措施亦含社
    會隔離、拘束身體自由之性質，其限制人民之權利，實與刑
    罰同，本諸法治國家保障人權之原理及刑法之保護作用，保
    安處分之宣告，亦須本諸比例原則，使與行為人所為行為之
    嚴重性、行為人所表現之危險性，及對於行為人未來行為之
    期待性相當。而保安處分中之強制工作，旨在對於嚴重職業
    性犯罪及欠缺正確工作觀念或無正當工作因而犯罪者，強制
    其從事勞動，學習一技之長及正確之謀生觀念，使其日後重
    返社會，能適應社會生活，期以達成刑法教化、矯治之目的
    （司法院大法官會議釋字第471 號解釋暨理由書、釋字第52
    8 號解釋及最高法院91年度台上字第4625號判決意旨參照）
    。揆諸上揭解釋及判決意旨，因保安處分實質上亦具有刑罰
    之性質，故其宣告應符合比例原則，且法院應審酌行為人所
    為行為之嚴重性、行為人所表現之危險性及對於行為人未來
    行為之期待性，決定應否令入勞動處所強制工作。經查，
    (甲)被告於本件竊盜案件前，雖於民國54年、57年、72年、78
    年、80年有竊盜前科，此有臺灣高等法院被告前案紀錄表在
    卷可稽，是從其犯罪時間、次數、所竊財物及對象、徒刑執
    行完畢觀之，與本件距離15年以上，尚與一般慣竊之懶惰成
    習，長期間且有計劃一再多次數而以犯罪成為日常習慣之情
    形有所不同，是其所為上件上開竊盜犯行應屬一時貪念所為
    之犯罪行為，而非有犯罪習慣之人。(乙)再被告於95年間，雖
    有竊盜犯行，業經臺灣嘉義地方法院於95年11月27日，以95
    年度易字541 號判處有期徒刑7 月，並於95年12月18日確定
    ，刑期起算日自96年月26日起至97年3 月25日止之指揮書執
    行完畢日，惟其現因毒品案件在臺灣高雄監獄執行中，自95
    年12月21日起至96年8 月25日止，再參諸本院已審酌刑法第
    57條所列舉之事項及考量被告行竊起因係幼女現就學唸高中
    生之繳交學費、生活費之一時困窘所致等他一切情狀，判處
    被告應執行有期徒刑1 年1 月，已屬罪刑相當，並足以體現
    司法正義，並契合社會感情，(丙)諭知被告強制工作既非矯正
    其竊盜犯行之唯一方法，並審酌藉強制工作手段以矯正被告
    犯罪習性應合乎一定之比例，並求得法益間之均衡等情綜合
    以觀，是本院依其情節，認諭知被告上開有期徒刑之應執行
    有期徒刑1 年1 月，已足收矯治之效，毋庸併予宣告強制工
    作保安處分。(丁)是以，爰不諭知於刑之執行前，令入勞動場
    所強制工作，附此敘明。
據上論斷，應依刑事訴訟法第273 條之1 第1 項、第284 條之1
、第299 條第1 項前段，刑法刑法第320 條第1 項、第321 條第
2 項、第1 項第2 款、第3 款、第25條第2 項、第28條、第47條
第1 項，刑法施行法第1 條之1 ，刑法第38條第1 項第2 款、第
51 條 第5 款，判決如主文。
本案經檢察官甲○○到庭執行職務。
中    華    民    國    96    年 　 4    月     3  　 日
                  刑事第三庭  法    官  施添寶
以上正本證明與原本無異。
如不服本判決，應於判決送達後10日內，向本院提出上訴書狀。
中    華    民    國    96    年 　 4    月     4  　 日
　　　　　　　　　　　        書 記 官  王翌翔
附錄本案判決論罪科刑法條
中華民國刑法第320條（普通竊盜罪、竊佔罪）
意圖為自己或第三人不法之所有，而竊取他人之動產者，為竊盜
罪，處5年以下有期徒刑、拘役或500元以下罰金。
意圖為自己或第三人不法之利益，而竊佔他人之不動產者，依前
項之規定處斷。
前二項之未遂犯罰之。
中華民國刑法第321條（加重竊盜罪）
犯竊盜罪而有左列情形之一者，處6月以上、5年以下有期徒刑：
一  於夜間侵入住宅或有人居住之建築物、船艦或隱匿其內而犯
    之者。
二  毀越門扇、牆垣或其他安全設備而犯之者。
三  攜帶兇器而犯之者。
四  結夥三人以上而犯之者。
五  乘火災、水災或其他災害之際而犯之者。
六  在車站或埠頭而犯之者。
前項之未遂犯罰之。
附表一：被告丙○○犯竊盜罪之時地、行為手法及其竊得財物、
        查獲經過、所犯罪名法條、本院判處有期徒刑之刑度
┌─┬───┬────┬──────┬──────┬─────┬────┐
│編│行為人│行為地點│行為時間、手│  查獲經過  │ 所犯法條 │本院判決│
│號│      │        │法、方式及其│  如何查獲  │ 及其罪名 │量處刑度│
│  │      │        │所竊得之財物│            │          │        │
├─┼───┼────┼──────┼──────┼─────┼────┤
│1 │丙○○│嘉義市東│被告丙○○於│被告丙○○嗣│刑法第321 │有期徒刑│
│  │      │區○○路│95年8 月7日 │於95年8 月7 │條第2 項、│10月。  │
│  │      │750 之1 │晚上11時10分│日晚上11時10│第1 項第2 │        │
│  │      │號上群汽│許，攜帶其所│分許，單獨進│款、第3 款│註：被告│
│  │      │車修理廠│有客觀上足以│入左揭地點時│犯攜帶兇器│丙○○有│
│  │      │內。    │對人之生命、│，持左揭鉗子│毀越安全設│累犯適用│
│  │      │        │身體、安全構│、一字型起  │備未遂罪。│。      │
│  │      │        │成威脅，具有│子各一支，毀│          │        │
│  │      │        │危險性之可供│越左揭窗戶而│          │        │
│  │      │        │兇器使用之斜│踰越窗戶入內│          │        │
│  │      │        │口鉗子、一字│，著手行竊之│          │        │
│  │      │        │型起子各1 支│際，適為警發│          │        │
│  │      │        │，並徒手拔取│現逮捕，始悉│          │        │
│  │      │        │毀壞無人住居│上情。      │          │        │
│  │      │        │之上群汽車修│            │          │        │
│  │      │        │理廠鋁窗鐵條│            │          │        │
│  │      │        │，並踰越該窗│            │          │        │
│  │      │        │戶單獨進入左│            │          │        │
│  │      │        │揭地點後，已│            │          │        │
│  │      │        │著手竊取被害│            │          │        │
│  │      │        │人陳鶴文所有│            │          │        │
│  │      │        │修車工具時，│            │          │        │
│  │      │        │適為警當場逮│            │          │        │
│  │      │        │捕，而未得逞│            │          │        │
│  │      │        │，並扣得被告│            │          │        │
│  │      │        │所持上開斜口│            │          │        │
│  │      │        │鉗子、一字型│            │          │        │
│  │      │        │起子各1 支。│            │          │        │
├─┼───┼────┼──────┼──────┼─────┼────┤
│2 │丙○○│嘉義縣水│被告丙○○夥│被告丙○○夥│刑法第28條│有期徒刑│
│  │李岳忠│上鄉南和│同共犯李岳忠│同共犯李岳忠│、第320 條│5 月。  │
│  │      │村61之2 │於95年8 月18│為左揭行為，│第1 項共同│        │
│  │      │號乙○○│日凌晨30分許│竊得後，為警│犯普通竊盜│        │
│  │      │鵝飼料廠│，共同在左揭│於95年8 月18│罪。      │註：被告│
│  │      │旁      │地點，徒手竊│日凌晨1 時30│          │丙○○有│
│  │      │        │取被害人莊峰│分許，在左揭│          │累犯適用│
│  │      │        │泰所有之鵝飼│沿台82線東西│          │。      │
│  │      │        │料21包（共計│向快速道路26│          │        │
│  │      │        │價值約新臺幣│.6 公 里處，│          │        │
│  │      │        │１萬元許），│查獲被告鄭光│          │        │
│  │      │        │得手後，將上│宗、共犯李岳│          │        │
│  │      │        │揭物搬上共犯│忠，並扣得鵝│          │        │
│  │      │        │李岳忠所駕駛│飼料21包（共│          │        │
│  │      │        │車號7421─Ｋ│計約840 公斤│          │        │
│  │      │        │Ｇ號自用小貨│、價值約新臺│          │        │
│  │      │        │車內，再由李│幣1 萬元）  │          │        │
│  │      │        │岳忠駕車搭載│            │          │        │
│  │      │        │被告丙○○，│            │          │        │
│  │      │        │沿台82線東西│            │          │        │
│  │      │        │向快速道路離│            │          │        │
│  │      │        │去，嗣為警發│            │          │        │
│  │      │        │現有異而攔查│            │          │        │
│  │      │        │，詎李岳忠未│            │          │        │
│  │      │        │停車反加速逃│            │          │        │
│  │      │        │逸至上開東西│            │          │        │
│  │      │        │向快速道路26│            │          │        │
│  │      │        │.6公里處停車│            │          │        │
│  │      │        │，於95年8 月│            │          │        │
│  │      │        │18日凌晨1 時│            │          │        │
│  │      │        │30分許，渠二│            │          │        │
│  │      │        │人下車，而被│            │          │        │
│  │      │        │告丙○○為警│            │          │        │
│  │      │        │逮捕，惟共犯│            │          │        │
│  │      │        │李岳忠跑入對│            │          │        │
│  │      │        │向車道路肩之│            │          │        │
│  │      │        │路邊沿，並一│            │          │        │
│  │      │        │躍而下脫免逮│            │          │        │
│  │      │        │捕，唯上開道│            │          │        │
│  │      │        │路距地面甚高│            │          │        │
│  │      │        │落差而摔死，│            │          │        │
│  │      │        │並當場扣得上│            │          │        │
│  │      │        │開21包鵝飼料│            │          │        │
│  │      │        │。          │            │          │        │
└─┴───┴────┴──────┴──────┴─────┴────┘
附表二：被告丙○○所有供自己行竊使用之工具詳如附表二編號
　　　　1 至2 所示物，見本院卷第31頁扣押物品清單1 紙。
┌───┬─────────────────┬─────────────┐
│編號  │扣        案         物         品│備                      註│
├───┼─────────────────┼─────────────┤
│ 1    │斜口鉗子1支                       │被告丙○○所有，並供其犯竊│
│      │                                  │盜罪所用之物，應依刑法第38│
│      │                                  │條第1 項第2 款規定，予以沒│
│      │                                  │收。                      │
├───┼─────────────────┼─────────────┤
│ 2    │一字型起子1支                     │同上                      │
└───┴─────────────────┴─────────────┘
